【裁判字號】    99,易,55
【裁判日期】    990129
【裁判案由】    重利
【裁判全文】
臺灣臺北地方法院刑事判決                99年度易字第55號
公  訴  人  臺灣臺北地方法院檢察署檢察官
被      告  丙○○
上列被告因重利案件，經檢察官提起公訴（九十八年度偵字第二
六五七二號），經被告於準備程序中就被訴事實為有罪之陳述，
本院裁定改依簡式審判程序審理，茲判決如下：
    主  文
丙○○共同乘他人急迫貸以金錢，而取得與原本顯不相當之重利
，處拘役伍拾日，如易科罰金，以新臺幣壹仟元折算壹日，扣案
如附表所示之物沒收之；又共同乘他人急迫貸以金錢，而取得與
原本顯不相當之重利，處拘役伍拾日，如易科罰金，均以新臺幣
壹仟元折算壹日，扣案如附表所示之物沒收之。應執行拘役捌拾
日，如易科罰金，以新臺幣壹仟元折算壹日，扣案如附表所示之
物沒收之。
    事  實
一、丙○○以每月新臺幣（下同）三萬元之代價受姓名年籍不詳
    綽號「小黃」之成年男子僱用，共同基於乘他人急迫而貸以
    金錢，並取得與原本顯不相當之重利之犯意聯絡，由「小黃
    」在報紙分類廣告上刊登放款廣告，招攬急需用款之民眾向
    其借款，由「小黃」於民國九十七年七月中旬某日，在臺北
    市○○區○○街與廣州街口，乘乙○○急需用款紓困之際，
    貸放二萬元，約定每十日為一期每期三千元利息，實際由乙○○取得現金一萬七千元，乙○○並簽發本票及提供身分證
    件正本供作擔保，再由「小黃」指示丙○○共向乙○○收取
    三期之利息；由丙○○於九十八年十一月九日，在鄰近臺北
    市○○區○○路之不詳處所，乘甲○○急需用款紓困之際，
    貸放二萬元，約定每十日為一期每期二千元利息，實際由甲○○取得現金一萬八千元，乙○○並簽發本票及提供身分證
    件影本供作擔保，而取得與原本不相當之重利。嗣於九十八
    年十一月九日下午一時許，在臺北市○○區○○街二一一號
    前，向乙○○收取利息時，為警查獲，並扣得其所有之ＮＯ
    ＫＩＡ牌六二三０型黑色手機一支（門號00000000
    00）、ＮＯＫＩＡ牌黑灰色手機一支（門號000000
    0000號）、商業本票簿三本、甲○○本票一張（面額二
    萬元）及乙○○交付被告利息之現金二千二百元後，始悉上
    情。
二、案經臺北縣政府警察局板橋分局報告臺灣臺北地方法院檢察
    署檢察官偵查起訴。
    理  由
一、前揭犯罪事實，業據被告於迭於警詢時、偵查中檢察官訊問
    時、本院準備程序中及審理時均坦承不諱，核與證人即被害
    人乙○○、甲○○分別於警詢及偵訊中證述之情節相符（見
    臺灣臺北地方法院檢察署九十八年度偵字第二六五七二號卷
    第一四頁至第二二頁、第五五頁至第五八頁）。並有扣案之
    ＮＯＫＩＡ牌黑灰色手機一支（門號0000000000
    號）、商業本票簿三本、甲○○本票一張（面額二萬元）及
    證人乙○○於被告查獲當時交付被告利息之現金二千二百元
    影本等件（見同上偵查卷第二七頁、第二九頁至第三０頁、
    第三二頁、第五一頁）在卷可佐，足認被告自白核與事實相
    符，應堪採信。是本件事證明確，被告上開重利犯行堪予認
    定，均應予依法論科。
二、核被告丙○○所為，均係犯刑法第三百四十四條之重利罪。
    又被告與真實姓名年籍不詳綽號「小黃」之成年男子間就上
    開二次重利犯行有犯意聯絡、行為分擔。又被告借款予證人
    乙○○，並陸續向證人乙○○收取重利之犯行，因犯罪時間
    密接，侵害同一法益，各行為之獨立性極為薄弱，依一般社
    會健全觀念，在時間差距上，難以強行分開，在刑法評價上
    ，以視為數個舉動之接續施行，合為包括之一行為予以評價
    較為合理，應為接續犯，而成立一重利罪。然被告分別貸放
    款項予證人乙○○、甲○○等二人，並分別向其等收取重利
    ，其犯罪時間不同，且犯意各別，行為互殊，侵害法益亦不
    相同，應予分論併罰。爰審酌被告為圖自身私利，即與「小
    黃」，共同利用他人急迫之際，以高利貸放他人，而取得與
    原本顯不相當之利息，以供花用，所為實應予非難，惟其犯
    後坦承犯行，態度良好，且係受僱並聽從「小黃」指示所為
    等一切情狀，量處如主文所示之刑，並諭知易科罰金之折算
    標準，以勵自新。至扣案之ＮＯＫＩＡ牌黑灰色手機一支（
    含門號0000000000號ＳＩＭ卡一張）、空白商業
    本票簿三本，係被告所有供本件犯罪所用之物，業據被告供
    承在卷（見同上偵查卷第一０頁、第三七頁、第七一頁），
    爰均依刑法第三十八條第一項第二款宣告沒收之。至於另扣
    案之ＮＯＫＩＡ牌六二三０型黑色手機一支（含門號000
    0000000號ＳＩＭ卡一張），被告供稱係供其平日聯
    絡朋友所用，復查無證據分屬被告所有或其直接供本案犯罪
    所用；另證人甲○○所簽發之本票一張，係證人甲○○向被
    告借款所交付，具有擔保其債務之用，於借款原本及法定最
    高利息範圍內，債權人仍得持之為借款憑證，且於債務人清
    償借款債務後，被告更有返還借款人之義務，故該作為借款
    憑據之本票，尚難認係被告所有且係因犯罪所得之物，自不
    得沒收；另扣案之現金二千二百元，係證人乙○○支付予被
    告之利息，雖係被告犯罪所得之物，惟係告訴人所有，自亦
    不得宣告沒收，爰均不宣告沒收，附此敘明。
據上論斷，應依刑事訴訟法二百七十三條之一第一項、第二百九
十九條第一項前段，刑法第二十八條、第三百四十四條、第四十
一條第一項前段、第五十一條第六款，刑法施行法第一條之一，
判決如主文。
本案經檢察官林怡君到庭執行職務。
中    華    民    國    99    年    1    月    29     日
                      臺灣臺北地方法院刑事第五庭
                              法  官  鄭昱仁
上正本證明與原本無異。
如不服本判決應於收受送達後10日內向本院提出上訴書狀，並應
敘述具體理由；其未敘述上訴理由者，應於上訴期間屆滿後20日
內向本院補提理由書（均須按他造當事人之人數附繕本）「切勿
逕送上級法院」。告訴人或被害人如對於本判決不服者，應具備
理由請求檢察官上訴，其上訴期間之計算係以檢察官收受判決正
本之日期為準。
                              書記官  宋德華
中    華    民    國    99    年    1    月    29     日
附錄本案論罪科刑法條全文：
中華民國刑法第344條
（重利罪）
乘他人急迫、輕率或無經驗貸以金錢或其他物品，而取得與原本
顯不相當之重利者，處1年以下有期徒刑、拘役或科或併科1千元
以下罰金。
附表
一、ＮＯＫＩＡ牌黑灰色手機壹支（含門號000000000
    0號ＳＩＭ卡壹張）。
二、空白商業本票簿本。

司法院資訊處製作；財團法人民間司法改革基金會備份。
